【裁判字號】    99,抗,801
【裁判日期】    990727
【裁判案由】    沒入保證金
【裁判全文】
臺灣高等法院刑事裁定                   99年度抗字第801號
抗  告  人
即 聲 請人  臺灣桃園地方法院檢察署檢察官
具  保  人  丙○○
被      告  乙○○  原名許彥.
上列抗告人因聲請沒入保證金案件，不服臺灣桃園地方法院99年
度聲字第2005號，中華民國99年6月25日刑事裁定，提起抗告，
本院裁定如下：
    主  文
抗告駁回。
    理  由
一、原裁定意旨略以：
  (一)聲請意旨略以：具保人丙○○因被告乙○○犯毒品危害防制
    條例案件，經依檢察官指定之保證金額新臺幣（下同）1萬
    元，出具現金保證後釋放，茲該被告逃匿，自應將具保人原
    繳納之上開保證金沒入等語。
  (二)按具保之被告逃匿者，應命具保人繳納指定之保證金額，並
    沒入之；不繳納者，強制執行；保證金已繳納者，沒入之，
    刑事訴訟法第118 條定有明文。又受死刑、徒刑或拘役之諭
    知，而未經羈押者，檢察官於執行時，應傳喚之；傳喚不到
    者，應行拘提；前項受刑人，得依第76條第1 款及第2 款之
    規定，逕行拘提，及依第84條之規定通緝之。刑事訴訟法第
    469 條亦有明定。
  (三)查具保人丙○○因被告乙○○違反毒品危害防制條例案件，
    經檢察官指定保證金1 萬後，出具現金保證後釋放，嗣被告
    經臺灣板橋地方法院檢察署於民國99年4 月19日發佈99年板
    檢慎執午緝字2299號通緝，惟尚未緝獲，復經聲請人於99年
    5 月20日併案發佈99年甲○堂執支緝字2080號通緝等事實，
    有臺灣桃園地方法院檢察署刑事保證金收據、臺灣高等法院
    被告前案紀錄表、本院辦理刑事案件電話紀錄查詢表各1 份
    在卷可佐。惟按刑事訴訟法第118 條沒入保證金之規定，係
    因被告於具保人以相當之保證金額具保後逃匿，所給予具保
    人之制裁，沒入具保人繳納之保證金，自應以被告確實在逃
    匿中為其要件。被告經合法傳、拘無著，而為通緝，固屬逃
    匿，惟被告另案雖經通緝，尚不能率認為本案亦有逃亡或藏
    匿。亦即另案通緝之效力並不及於本案，數案件之同一被告
    ，縱其中一案經通緝，但不因此認他案亦同有逃匿情事，而
    應各依法定程序分別認定。倘欲併案通緝或沒入保證金，仍
    應就本案依法定程序傳喚、拘提被告，並通知具保人給予其
    說明之機會，而認被告於本案確有逃亡或藏匿之情，始得沒
    入保證金（臺灣高等法院99年度抗字第617 號、97年度抗字
    第537 、1228號裁定意旨參照）。是本件聲請人既未依法拘
    提被告到案執行，自不得遽認被告於本案業已逃匿。從而，
    本件聲請，於法尚有未合，應予駁回等語。
二、抗告意旨略以：原裁定駁回本件聲請沒入保證金固非無見，
    惟查具保人經檢察官指定保證金1萬後，出具現金保證後釋
    放，嗣被告經臺灣板橋地方法院檢察署於民國99年4月19日
    發佈99年板檢慎執午緝字2299號通緝，惟尚未緝獲，復經聲
    請人於99年5月20日併案發佈99年甲○堂執支緝字2080號通
    緝等事實，惟尚未緝獲，顯已具逃匿之事實，則本件再行傳
    喚、拘提被告，實已無實益可言，自得依法聲請宣告沒收具
    保人保釋金云云。
三、本院查：
  (一)按具保之被告逃匿者，應命具保人繳納指定之保證金額，並
    沒入之。不繳納者，強制執行。保證金已繳納者，沒入之；
    又沒入保證金，以法院之裁定行之。另受死刑、徒刑或拘役
    之諭知，而未經羈押者，檢察官於執行時，應傳喚之；傳喚
    不到者，應行拘提。前項受刑人，得依第76條第1 款及第2
    款之規定，逕行拘提，及依第84條之規定通緝之，刑事訴訟
    法第118 條第1 項、第121 條第1 項及第469 條分別定有明
    文。具保係以命具保人提出保證書及繳納相當之保證金方式
    ，而釋放被告，其為羈押之替代手段，而繳納保證金之目的
    即在擔保被告之按時出庭或接受執行，使訴訟程序得以順利
    進行，故沒入具保人繳納之保證金，應以被告在逃匿中為要
    件，只有於被告逃匿時，法院始得裁定沒入所繳納之保證金
    （最高法院87年台抗字第406 號、93年台非字第268 號裁定
    意旨參照），則被告是否逃匿，應以法院裁定生效時判斷之
    （法務部82法檢 (二)字第1121號座談會參照）。沒入具保
    人繳納之保證金，乃以被告在逃匿中為其要件，如具保停止
    羈押之被告雖曾逃匿，然已緝獲歸案者即不得再以其逃匿而
    裁定沒入具保人繳納之保證金（最高法院93年度台非字第26
    8號判決要旨參照）。
  (二)本件被告因犯毒品危害防制條例案件，經臺灣桃園地方法院
    檢察署檢察官指定保證金1 萬元，由具保人丙○○繳納該保
    證金後，已將被告釋放；嗣被告因另案遭通緝，聲請人亦併
    案發佈通緝且以該事實為聲請沒入保證金之依據。惟查本件
    聲請人既未於原審裁定當時依法拘提被告，依上所述，自不
    得遽認被告於本案業已逃匿，原審法院即認其聲請為無理由
    而駁回，應認有理由，且被告亦已於99年7月8日以受刑人身
    分入臺灣桃園監獄，有本院被告全國前案紀錄表在卷可參（
    見本院卷第6頁），足認被告已無抗告意旨所指本件再行傳
    喚、拘提被告無實益之情事，自不得沒入具保人繳納之保證
    金，從而檢察官之抗告於法不合，應予駁回。
據上論斷，應依刑事訴訟法第412條，裁定如主文。
中    華    民    國    99    年    7    月    27    日
                  刑事第九庭    審判長法  官  陳貽男
                                      法  官  詹駿鴻
                                      法  官  楊炳禎
以上正本證明與原本無異。
如不服本裁定，應於收受送達後五日內向本院提出抗告狀。
                                      書記官  林月蓉
中    華    民    國    99    年    7    月    28    日

司法院資訊處製作；財團法人民間司法改革基金會備份。
